臺灣臺中地方法院民事判決　　　　　　　99年度訴字第2044號
原　　　告　李家豪
被　　　告　蓋國安
訴訟代理人　李孟霖
上列當事人間請求損害賠償事件，本院於民國100年1月7日言詞
辯論終結，判決如下：
    主      文
被告應給付原告新臺幣貳拾貳萬肆仟捌佰柒拾陸元，及自民國九
十九年九月十五日起至清償日止，按週年利率百分之五計算之利
息。
原告其餘之訴駁回。
訴訟費用由被告負擔十分之四，餘由原告負擔。
本判決原告勝訴部分得假執行。但被告以新臺幣貳拾貳萬肆仟捌
佰柒拾陸元為原告預供擔保，得免為假執行。
原告其餘假執行之聲請駁回。
    事實及理由
壹、程序事項：
    按訴狀送達後，原告不得將原訴變更或追加他訴，但擴張或
    減縮應受判決事項之聲明者，不在此限，民事訴訟法第255
    條第1項第3款定有明文。本件原告起訴聲明原為「被告應給
    付原告新臺幣（下同）600,000元，及自起訴狀繕本送達被
    告翌日起至清償日止，按週年利率百分之5計算之利息。」
    ，嗣於民國99年10月18日準備程序變更聲明為「被告應給付
    原告618,200元，及自起訴狀繕本送達被告翌日起至清償日
    止，按週年利率百分之5計算之利息。」核為擴張原告應受
    判決事項之聲明，揆諸前揭規定，自應准許，合先敘明。
貳、兩造爭執要旨：
  一原告主張：被告於98年11月21日中午12時43分許，駕駛車牌
    號碼5873-NS號自小客車，沿臺中市○○區○○路由青海路
    往西屯路方向行駛，行經文心路與西屯路口時，疏未注意車
    前狀況而貿然前行，適有原告騎乘車牌號碼XXC-422號重型
    機車沿文心路同方向行駛，在前方機車停等區準備暫停，被
    告發現時已閃避不及，其所駕駛之自小客車右前車頭因而撞
    及原告之左腳，致原告受有左足第二、三、四蹠骨骨折、左
    足拇指遠端趾骨骨折等傷害。被告所涉刑事過失傷害罪部分
    ，業經本院以99年度交易字第335號刑事判決判處拘役40日
    確定。原告因被告過失傷害之行為，約有半年無法工作，共
    支出醫療費用12,458元、營養補充費31,380元，及減少工作
    收入281,800元，為此，爰依侵權行為之法律關係，請求被
    告賠償上開損失及精神慰撫金292,562元等語。並聲明：(一)
    被告應給付原告618,200元，及自起訴狀繕本送達被告之翌
    日（99年9月15日）起至清償日止，按週年利率百分之5計算
    之利息；(二)願供擔保，請准予宣告假執行。
  二被告則以：被告對其應就本件車禍負完全之過失責任並不爭
    執，對原告因而產生之諸多不便深感歉意，且多次致電關心
    詢問原告傷勢，並主動要求保險公司積極與原告協調賠償金
    額。然經多次協商，原告提出之賠償金額過高及項目無理，
    被告無法負擔致受刑事判決。原告提出之醫療費用扣除健保
    支付者，被告願全部賠付；惟其減少收入之金額尚有爭執，
    因原告無法工作時間不需要這麼久，且其月收入應該不到25
    ,000元；又原告提出之慰撫金高達292,562元，被告實難認
    同等語，資為抗辯。並聲明：(一)原告之訴及假執行之聲請均
    駁回；(二)如受不利判決，願准供擔保，請准宣告免為假執行
    。
參、本件經整理爭點結果如下：
  一不爭執事項：（本院採為判決之基礎）
    (一)被告於98年11月21日中午12時43分許，駕駛車牌號碼5873
      -NS號自小客車，沿臺中市○○區○○路由青海路往西屯
      路方向行駛，行經文心路與西屯路口時，疏未注意車前狀
      況而貿然前行，適有原告騎承車牌號碼XXC-422號重型機
      車沿文心路同方向行駛，在前方機車停等區準備暫停，被
      告發現時已閃避不及，其所駕駛之自小客車右前車頭因而
      撞及原告之左腳，致原告受有左足第二、三、四蹠骨骨折
      、左足拇指遠端趾骨骨折等傷害。被告所涉刑事過失傷害
      罪部分，業經本院以99年度交易字第335號刑事判決判處
      拘役40日確定。
    (二)原告因本件車禍事故而支出醫療費用12,458元。
  二爭執之事項：
    (一)原告請求自98年11月21日起至99年5月21日止之工作損失
      281,800元，有無理由？
    (二)原告請求營養補充費31,380元，有無理由？
    (三)原告請求慰撫金292,562元，有無理由？
肆、得心證之理由：
  一原告請求自98年11月21日起至99年5月21日之工作損失281,8
    00元，及營養補充費31,380元，有無理由？
    (一)原告請求自車禍發生之日起至99年5月21日止共6個月之工
      作損失及營養補充費，無非係以財團法人佛教慈濟綜合醫
      院（下稱慈濟醫院）98年12月10日之診斷證明書為據。惟
      觀諸該診斷證明書醫囑一欄之記載：「於98年12月10日骨
      科門診覆診，須石膏副木保護，拐杖使用，半年內不適合
      粗重工作。」參以原告於本院審理中自陳其所從事之工作
      內容為：「當時我擔任行政助理，有時必須要陪同教授出
      差，有時候要進實驗室帶學弟妹作實驗，有時要代表學校
      出去參加展覽。」「後來我擔任營造公司的勞工安全衛生
      工程師，必須要到工地巡視，且我還要示範安全衛生守則
      及教導如何工作，因我同時是消防設備師，我要清點料件
      是否符合消防法規。」等語（參見99年9月27日準備程序
      筆錄），顯然並非需耗費大量勞力、體力之粗重工作，其
      以該診斷證明書請求6個月之工作損失及營養補充費，尚
      有疑義。
    (二)再經本院依職權向慈濟醫院詢問：「依病患之傷勢判斷，
      其於何時可拆除石膏、無須拐杖輔助而可正常行走？所謂
      半年內不適合粗重工作，係指何種粗重工作？有無另外服
      用營養品（如蛋白素、葡萄糖胺、鈣片等）之必要？」該
      院函覆以：「當骨折處癒合時即不須石膏副木保護，當病
      患於99年2月25日於門診追蹤時，X-ray顯示骨折處已癒合
      ，醫囑病患可不需拐杖助行。粗重工作係指須長時間行走
      、搬重物等勞力性工作。病患骨折時，吾通常醫囑病患多
      攝取鈣質或蛋白質，以利骨折早日癒合。」等語，有該院
      99 年11月16日慈醫文字第0990002601號函附之病情說明
      書存卷足參。準此，綜合原告之工作內容及其傷勢判斷，
      原告於99年2月25日以前尚未拆除石膏，因而無法正常行
      走，自足以影響其所從事之工作；而自99年2月26日以後
      ，原告已無需拐杖助行，對其所從事之工作則無妨礙。
    (三)又原告於車禍發生前即98年10月1日至98年12月20日，擔
      任中臺科技大學校外計畫專任研究助理，月薪31,800元；
      另於98年10月30日與永全營造工程有限公司簽約，自99年
      1月1日起至99年12月31日止受聘擔任勞工安全衛生管理員
      及消防設備士，月薪為50,000元，有中臺科技大學校外計
      畫專任研究助理在職證明書、聘僱合約書、消防設備士證
      書、中華民國技術士證在卷可佐，原告依此計算工作損失
      ，核屬有據。
    (四)基上，原告請求被告賠償自98年11月21日起至99年2月25
      日止之工作損失126,443元（計算式：31,800＋50,000＋
      50,000×25/ 28＝126,443，元以下四捨五入），即有理
      由，應予准許。
    (五)另依上開慈濟醫院回覆之結果，原告服用優質蛋白素、加
      美片等營養品之目的均係幫助傷口早日癒合；稽之原告骨
      折處已在99年2月25日完全癒合，則原告自99年3月起即無
      再服用該等營養品之必要，故原告請求被告給付自98 年
      12月起至99年2月止之營養補充費15,975元，亦有理由。
  二原告請求慰撫金292,562元，有無理由？
    (一)按慰藉金之賠償須以人格權遭遇侵害，使精神上受有痛苦
      為必要，其核給之標準固與財產上損害之計算不同，然非
      不可斟酌雙方身分資力與加害程度，及其他各種情形核定
      相當之數額（最高法院51年台上字第223號民事判例意旨
      參照）。亦即民法第195條不法侵害他人人格法益得請求
      賠償相當之金額，應以實際加害之情形、加害之程度、被
      害人所受精神上痛苦之程度、賠償權利人之身分、地位、
      經濟能力，並斟酌賠償義務人之故意或過失之可歸責事由
      、程度、資力或經濟狀況綜合判斷之。
    (二)查原告因本件車禍事故受傷，其傷勢須經一段時間治療及
      休養，身心因而受有痛苦，其請求被告給付慰撫金，於法
      自屬有據。而原告為中國醫藥大學風險管理系畢業，畢業
      後曾從事工讀生工作，98年考取消防設備士及勞工安全衛
      生管理技術士證照，車禍發生時擔任中臺科技大學專案研
      究助理，月薪31,800元，名下有1台機車，家庭成員有父
      、母及姐姐，均由其扶養；被告為衛道高中畢業，畢業後
      從事推銷業務員工作，目前在台灣大哥大股份有限公司擔
      任業務員，月薪約4萬多元，名下有房子1棟、汽車1輛，
      家庭成員有太太、年5歲兒子，太太從事打零工等情，業
      經兩造陳明在卷，並有本院依職權調閱之稅務電子閘門財
      產所得調件明細表、勞保局電子閘門被保險人投保資料查
      詢在卷可按。本院斟酌被告未注意車前狀況，自後撞及前
      方於機車停等區暫停之原告，對本件車禍事故之發生有完
      全之過失責任，及原告因本件車禍之發生受有左足蹠骨、
      趾骨骨折之傷害，必須裹石膏以致於行動不便，拆除石膏
      後仍須持續復健，且於車禍發生後，出現焦慮、憂鬱情緒
      、失眠、對特定情境恐懼等創傷後壓力症候群之症狀，身
      心受有相當程度之痛苦，此亦有醫療費用收據、財團法人
      臺灣基督教門諾會醫院診斷證明書可證，並兩造之身分地
      位、職業、教育程度，認原告請求被告給付292,562元之
      慰撫金，尚嫌過高，應以70,000元為適當。
  三綜上所述，原告依侵權行為之法律關係請求被告給付224,87
    6元（計算式：12,458＋126,443＋15,975＋70,000＝224,87
    6元），及自起訴狀繕本送達被告之翌日即99年9月15日起至
    清償日止，按週年利率百分之5計算之遲延利息，為有理由
    ，應予准許；逾此部分之請求，為無理由，應予駁回。
  四本件原告勝訴部分，為所命給付金額未逾500,000元之判決
    ，爰依職權宣告假執行。原告雖陳明願供擔保聲請宣告假執
    行，惟此僅促使法院依職權發動而已，法院毋庸另為准駁之
    判決，附此敘明。而被告陳明願供擔保請准宣告免為假執行
    ，經核尚無不合，爰酌定相當擔保金額准許之。至於原告敗
    訴部分，其假執行之聲請，因失所依附，應予駁回。
伍、訴訟費用負擔之依據：民事訴訟法第79條。
中    華    民    國   100    年    1     月    21    日
                  民事第四庭    審判長法  官  楊國精
                                      法  官  黃文進
                                      法  官  林筱涵
正本係照原本作成。
如對本判決上訴，須於判決送達後20日內向本院提出上訴狀。如
委任律師提起上訴者，應一併繳納上訴審裁判費。
中    華    民    國   100    年    1     月    21    日
                                      書記官